【裁判字號】    97,訴,52
【裁判日期】    970227
【裁判案由】    強盜等
【裁判全文】
臺灣桃園地方法院刑事判決                97年度訴字第52號
公  訴  人  臺灣桃園地方法院檢察署檢察官
被      告  乙○○
                    （現因另案在臺灣臺北戒治所強制戒治中
指定辯護人  丙○○律師
上列被告因強盜等案件，經檢察官提起公訴（九十六年度偵字第
二一二四七號），本院判決如下：
    主    文
乙○○共同意圖為自己不法之所有，而搶奪他人之動產，累犯，
處有期徒刑壹年陸月，減為有期徒刑玖月。
    犯罪事實
一、乙○○曾因違反槍砲彈藥刀械管制條例案件經臺灣板橋地方
    法院以八十六年度訴字第一八六四號判處有期徒刑十月，強
    制工作三年，復由臺灣高等法院以八十七年度上訴字第七七
    七號上訴駁回確定，又因搶奪案件，經臺灣板橋地方法院以
    八十七年度訴字第一八七○號判處有期徒刑一年六月確定，
    而上開二罪另由臺灣板橋地方法院以八十九年度聲字第四○
    號裁定定應執行有期徒刑二年二月確定，並於民國九十一年
    十二月十九日縮短刑期假釋付保護管束而出監，於九十二年
    一月二十四日保護管束期滿未經撤銷視為執行完畢。詎其不
    知悔改，竟與不詳姓名年籍年約三十五歲綽號「阿財」之成
    年男子，共同基於搶奪之犯意聯絡，於九十六年三月十八日
    凌晨，由乙○○騎乘９９８ＣＣ超重型機車搭載「阿財」沿
    路尋找下手目標，於同日凌晨零時四十分許，途經桃園縣崎
    頂下坡台四線三十九公里處，見甲○○○單獨騎乘車牌號碼
    ＡＳ８－２１８號輕型機車，且將皮包掛置在踏板上方掛勾
    處，認有機可趁，渠等二人遂決定行搶甲○○○，乙○○即
    騎乘機車自後尾隨跟蹤甲○○○所騎乘之上開機車，再上前
    與之並行前進，其能預見如將甲○○○所騎乘之機車碰撞，
    將導致甲○○○人車倒地而受傷，竟基此傷害之不確定故意
    ，以其所騎乘之機車右側車身故意碰撞甲○○○所騎乘之上
    開機車左側車身倒地，致甲○○○因此倒下滑行，而受有雙
    手多處擦傷、右手腕扭傷、雙膝處及右腳踝擦傷併皮下血腫
    等傷害（傷害部分，業據甲○○○事後當庭以言詞撤回告訴
    ），乙○○隨即下車，由「阿財」負責穩住渠等所騎乘之機
    車，並在旁把風隨時接應，乙○○再速往甲○○○所騎乘機
    車倒地位置，甲○○○見乙○○欲下手行搶該機車上所懸掛
    之皮包，旋奔跑上前護住皮包，與乙○○相互拉扯皮包，以
    阻止乙○○搶奪皮包，拉扯數次後，甲○○○見「阿財」似
    欲下車上前幫忙，遂決意放棄拉扯而將該只皮包放手，乙○
    ○搶得該只皮包【內含現金新臺幣（下同）一千餘元、ＶＫ
    ５３０紅色行動電話一支及甲○○○健保卡、身分證、駕駛
    執照、行車執照、識別證各一張）後，旋與「阿財」騎乘機
    車離開該處，並將該支行動電話以六百元之代價出賣予不知
    情之許新圳，許新圳又以九百元之代價轉賣予不知情之楊瑞
    吉。嗣經警依甲○○○所提供該支行動電話序號，調閱通聯
    紀錄交叉分析比對查悉使用者，而循線查獲上情。
二、案經桃園縣政府警察局大溪分局報請臺灣桃園地方法院檢察
    署檢察官偵查起訴。
    理    由
壹、程序方面：
    按被告以外之人（包括證人、鑑定人、告訴人、被害人及共
    同被告等）於審判外之陳述雖不符刑事訴訟法第一百五十九
    條之一至之四等四條之規定，而經當事人於審判程序同意作
    為證據，法院審酌該言詞陳述或書面陳述作成時之情況，認
    為適當者，亦得為證據；當事人、代理人或辯護人於法院調
    查證據時，知有刑事訴訟法第一百五十九條第一項不得為證
    據之情形，而未於言詞辯論終結前聲明異議者，視為有前項
    之同意，同法第一百五十九條之五定有明文。立法意旨在於
    傳聞證據未經當事人之反對詰問予以核實，原則上先予排除
    。惟若當事人已放棄反對詰問權，於審判程序中表明同意該
    等傳聞證據可作為證據；或於言詞辯論終結前未聲明異議，
    基於尊重當事人對傳聞證據之處分權，及證據資料愈豐富，
    愈有助於真實發見之理念，且強化言詞辯論主義，使訴訟程
    序得以順暢進行，上開傳聞證據亦均具有證據能力。經查，
    本件證人即被害人甲○○○、證人許新圳於警詢、檢察官偵
    訊時所為之證述，及證人高瑞華、楊瑞吉、楊文彬於警詢時
    之證述，雖均為證人於審判外之言詞陳述，其性質雖屬傳聞
    證據，然其警詢及偵查筆錄之內容，業經本院審理時予以提
    示並告以要旨，且經公訴人、本案被告及其指定辯護人表示
    意見，當事人已知上述筆錄乃傳聞證據，均未於言詞辯論終
    結前對該等筆錄內容異議，依前揭規定，擬制同意作為證據
    ，且本院審酌該證據作成之形式，均無瑕疵，與待證事實具
    有關聯性等情況，認為以之作為本案之證據亦屬適當，是前
    開證據，仍具有證據能力，本院自得引為判決之依據，合先
    敘明。
貳、實體方面：
一、訊據被告乙○○於本院審理時坦承其有於上開時、地，與姓
    名年籍不詳綽號「阿財」之成年男子共同行搶證人即被害人
    甲○○○皮包之事實，然矢口否認其有駕駛機車故意碰撞被
    害人甲○○○，並辯稱：伊與「阿財」決定要搶被害人包包
    後，伊就騎過去與她並行，快靠近她時，「阿財」伸手過去
    要拿，當時被害人包包是放在腳踏板上面並沒有勾住，後來
    因為兩台車靠太近，伊一前進阿財就出手拉住包包，剛好包
    包勾到把手，所以被害人才因此滑倒的，伊聽到「阿財」說
    拿到包包，就加速離去，伊並沒有下車云云。經查：證人即
    被害人於本院審理時證稱：伊案發當時係下班騎乘機車返家
    途中，伊將包包掛在腳踏板上，後來伊聽到後方機車聲音很
    大，伊有轉過去看，被告當時騎乘機車尾隨在後，後來在下
    坡轉彎後，被告上前與伊並行，從伊左邊以車身平行撞擊伊
    所騎乘機車，伊跌倒後，機車就滑行，伊也滑行，被告騎乘
    機車停下後，後面還有一個人抵住機車，伊想可能是下車要
    搶伊的包包，伊就先去機車那護住伊的包包，被告就跟伊搶
    包包，後來伊見後面的男子好像要下車，伊因為害怕就放手
    等語（見本院卷第二三至二八頁），足認被告確實有以騎乘
    超重型機車先尾隨證人甲○○○在後，再與其並行前進，再
    以車身碰撞證人甲○○○之機車車身倒地後，旋下車行搶該
    機車上所懸掛之皮包至明。且佐以證人甲○○○於警詢時有
    指認被告為下手搶奪之騎車男子一節（見偵查卷第十九頁）
    ，復於本院審理時證述：「（檢察官問：當時你有無看到下
    車搶你包包的人？）有，因為我跟他拉扯，距離很近。」、
    「（檢察官問：是否就是在庭的被告？）是的。」、「（被
    告問：你確定當時搶你包包的人是我？）確實是你搶我包包
    的。」、「（被告問：當時我戴的是全罩的安全帽，為何你
    認得我的樣子？）因為你跟我拉扯的時候，我透過安全帽前
    方的鏡片看到你的樣子，還有身高及年紀。」等詞（見本院
    卷第二四、二八、二九頁）以觀，則依該證人指述其與被告
    間有近距離之相互拉扯，是證人自能記取行搶之人身高、特
    徵，進而特定並指認被告無誤，苟如被告所言：其與「阿財
    」係以飛車搶奪方式，其並無下車行搶屬實，何以證人能指
    認當時帶有安全帽之被告係當日騎乘機車並下車與之拉扯皮
    包並行搶之人，益徵被告前開所辯，顯係為求規避構成強盜
    重罪而杜撰脫罪之詞。再參以證人甲○○○與被告素不相識
    ，顯無夙怨嫌隙，自無故意設詞陷害被告入罪之可能，且證
    人甲○○○於本院準備程序時即已撤回對被告傷害之告訴，
    更無於本院審理時就被告行搶前騎乘機車故意撞擊證人甲○
    ○○部分，有誇大虛張被害情節之必要，顯見證人甲○○○
    所為前開證述，俱與事實相符，而可採信。此外，復有證人
    許新圳、高瑞華、楊瑞吉及楊文彬於警詢時證述被害人甲○
    ○○遭搶之ＶＫ５３０紅色行動電話一支流向明確，並有國
    軍桃園總醫院附設民眾診療服務處診斷證明書、ＶＫ５３０
    行動電話序號各一紙、通聯調閱查詢單及通話明細資料一份
    附卷可稽。綜上，被告前開所辯，顯係事後卸責之詞，顯不
    足採，是本件事證明確，被告犯行應堪認定。
二、本件被告乙○○之論罪科刑，分述如下：
  (一)按搶奪罪以乘人不及抗拒，公然掠取其財物為成立要件，雖
    掠奪之際或不免於暴行，然與強盜罪之暴行，必須至使人不
    能抗拒之情形，迥然有別（參照最高法院三十二年上字第二
    一八一號判例要旨）。又按強盜罪之行為態樣包含強暴與脅
    迫。所謂「強暴」，係謂直接或間接對於人之身體施以暴力
    ，以壓制被害人之抗拒之狀態而言；「脅迫」則係指行為人
    以威嚇加之於被害人，使其精神上萌生恐懼之心理，以達到
    至使不能抗拒之程度，此觀諸最高法院九十四年度台上字第
    七○四一號判決意旨即明。準此，構成刑法第三百二十八條
    強盜罪之構成要件須行為人掠奪財物，而當場施以強暴脅迫
    須達於使人難以抗拒之程度者，始該當該項罪責。經查：觀
    諸證人即被害人甲○○○於本院審理時證稱：「（問：為何
    你會認為他是故意有計畫去撞你的車子？）我還沒有到下坡
    的時候，後方的機車聲音很大，我有轉頭過去看，我沒有理
    會就往前騎，綠燈後我就走，對方的機車沒有馬上走，後來
    就靠過來將我撞倒。」、「（問：你如何去護住你的包包？
    ）當時我想他可能要搶我包包，我就先去機車護住我的包包
    ，他就下車來跟我搶包包。」、「（問：對方是如何搶你的
    包包？）機車倒下去，我就拿包包，被告就跟我拉扯該包包
    ，大概拉了六、七次，因為我的包包滿厚的，我後來放手是
    因為後面的那名男子好像要下車，我因為害怕就放手。」、
    「（問：搶你包包的那人除了跟你拉包包外，有無說什麼？
    ）沒有。」、「（問：他有無施用任何暴力或其他的恐嚇行
    為？）沒有。」、「（問：你為何會放手讓他將包包拿走？
    ）我看他下車搶不走，後方的男子看他搶那麼久，要下車，
    我害怕就放走，結果包包就被他搶走，掛勾都拉掉了。」等
    語，足認被告當日雖有騎乘機車故意碰撞證人甲○○○所騎
    乘之機車，並致該證人重心不穩倒地滑行而受有傷害，被告
    並下車前往機車倒地處搶取皮包時，證人甲○○○仍有起身
    與被告發生拉扯皮包，然因證人甲○○○認為該負責把風即
    綽號「阿財」之男子似欲下車幫忙，始決意放手該皮包任由
    被告取走無誤，是綜參當時情節，證人甲○○○既尚有自行
    決意之意思自由，且其身體行動仍屬自由而未遭完全剝奪之
    情形，是其心理、身體上均無達不能抗拒之程度，顯與強盜
    罪之構成要件不相符合，是公訴人認此部分應以強盜罪相繩
    ，自有誤會，然基於社會基本事實同一，爰依法變更起訴法
    條為刑法第三百二十五條第一項之普通搶奪罪，先予敘明。
  (二)查被告與姓名年籍不詳年約三十五歲綽號「阿財」之成年男
    子，有犯意聯絡及行為分擔，為共同正犯。
  (三)又被告以騎乘機車先與被害人甲○○○所騎乘之機車並行前
    進，再故意以其機車車身碰撞被害人甲○○○所騎乘機車倒
    地後，又下車與被害人甲○○○拉扯其欲行搶之皮包等情，
    均據本院認定如前，然被告能預見以碰撞被害人甲○○○所
    騎乘之機車而奪取車上包包之行為，將有使被害人甲○○○
    機車跌倒而受有傷害，竟基於搶奪故意及不確定之傷害故意
    ，以故意碰撞被害人甲○○○所騎乘機車倒地方式實施搶奪
    犯行，致被害人甲○○○成傷，被告係以一行為而犯上開二
    罪名，為想像競合犯，公訴人認本件被告所涉傷害部分，業
    經被害人甲○○○於檢察官訊問時提出傷害告訴，與前經論
    罪科刑有罪部分係屬二罪，應分論併罰一節，尚有誤會，又
    查：被告此部分所涉傷害犯行，被害人甲○○○嗣後於本院
    準備程序時已撤回傷害告訴，此部分既係被告基於一搶奪、
    傷害之犯意下所為，為想像競合犯，而爰不另諭知不受理判
    決，附此說明。
  (四)末查被告曾因違反槍砲彈藥刀械管制條例案件經臺灣板橋地
    方法院以八十六年度訴字第一八六四號判處有期徒刑十月，
    強制工作三年，復由臺灣高等法院以八十七年度上訴字第七
    七七號上訴駁回確定，又因搶奪案件，經臺灣板橋地方法院
    以八十七年度訴字第一八七○號判處有期徒刑一年六月確定
    ，而上開二罪另由臺灣板橋地方法院以八十九年度聲字第四
    ○號裁定定應執行有期徒刑二年二月確定，並於九十一年十
    二月十九日縮短刑期假釋付保護管束而出監，於九十二年一
    月二十四日保護管束期滿未經撤銷視為執行完畢等情，有臺
    灣高等法院被告前案紀錄表一份在卷可稽，是被告於有期徒
    刑執行完畢後，五年內故意再犯本件有期徒刑以上之罪，為
    累犯，應依刑法第四十七條第一項之規定加重其刑。
  (五)爰審酌被告平日素行，其僅為一己之私，竟與綽號「阿財」
    之成年男子，見被害人甲○○○深夜單獨騎乘機車，並將皮
    包勾掛前方腳踏板上，認有機可趁，而以故意碰撞致被害人
    倒地方是，行搶被害人皮包，其任意侵害他人所有權，絲毫
    無尊重他人財產權之觀念，並考及其深夜與共犯飛車製造車
    禍搶奪他人財物，社會治安所生危害之程度非輕，所行搶財
    物之價值，惟其犯後坦承大部分犯罪，態度良好，量處如主
    文所示之刑，以示懲儆。
  (六)末以被告犯罪時間在九十六年四月二十四日以前，所判處之
    徒刑未逾有期徒刑一年六月，查無中華民國九十六年罪犯減
    刑條例所定不予減刑之情形，應依同條例第二條第一項第三
    款之規定減其宣告刑二分之一，故減為有期徒刑九月。
據上論斷，應依刑事訴訟法第二百九十九條第一項前段、第三百
條，刑法第三百二十五條第一項、第五十五條、第四十七條第一
項，中華民國九十六年減刑條例第二條第一項第三款、第七條，
判決如主文。
本案經檢察官鍾雅蘭到庭執行職務。
中    華    民    國    97    年    2     月    27    日
                      臺灣桃園地方法院刑事第四庭
                        審判長法  官  黃斯偉
                              法  官  蘇昭蓉
                              法  官  陳可薇
以上正本證明與原本無異。
如不服本判決，應於判決送達後十日內向本院提出上訴狀（應附
繕本），其未敘述上訴理由者，應於上訴期間屆滿後二十日內補
提理由狀於本院，上訴於臺灣高等法院。
                              書記官  賴佩霞
中    華    民    國    97    年    3     月    6     日
附錄本案論罪科刑法條：
刑法第三百二十五條第一項
（普通搶奪罪）
意圖為自己或第三人不法之所有，而搶奪他人之動產者，處六月
以上五年以下有期徒刑。


司法院資訊處製作；財團法人民間司法改革基金會備份。
